【裁判字號】    97,上訴,204
【裁判日期】    971230
【裁判案由】    違反貪污治罪條例等
【裁判全文】
臺灣高等法院花蓮分院刑事判決         97年度上訴字第204號
上  訴  人  臺灣花蓮地方法院檢察署檢察官
上  訴  人
即  被  告  丙○○
選任辯護人  曾泰源律師
上  訴  人
即  被  告  乙○○
選任辯護人  林國泰律師
被      告  甲○○
選任辯護人  林國泰律師
上列上訴人等因被告等違反貪污治罪條例等案件，不服臺灣花蓮
地方法院95年度訴字第 158號中華民國97年7月4日第一審判決（
起訴案號：臺灣花蓮地方法院檢察署95年度偵字第1358號、第16
23號、第1787號、第2469號、第2470號），提起上訴，本院判決
如下：
    主  文
原判決關於丙○○部分撤銷。
丙○○連續公務員對於違背職務之行為收受不正利益，處有期徒
刑陸年陸月，褫奪公權肆年；減為有期徒刑參年參月，褫奪公權
貳年；扣案新台幣壹萬壹仟陸佰元沒收。
其他上訴駁回。
    事  實
一、丙○○自民國（下同）92年10月 9日起至94年11月30日止任
    職於花蓮縣警察局玉里分局偵查隊偵查員，並於94年 4月起
    至同年11月30日止兼任該分局刑事組之總務工作，為依據法
    令服務於地方自治團體所屬機關，負責犯罪偵防工作之人員
    ，為具有法定職務權限之人員，屬貪污治罪條例第 2條所稱
    之「公務員」。緣乙○○（綽號「世昌」）欲在花蓮縣玉里
    鎮地區經營賭場聚眾賭博財物，藉以從中牟利，乙○○與鄧
    春妹（綽號「哈路」，業經原審判決確定）及不詳姓名年籍
    綽號「小玉姐」之成年女子共同基於意圖營利聚眾賭博、供
    給賭博場所之犯意聯絡，由乙○○於94年6、7月間某日起，
    以每月新臺幣（下同） 5千元之租金向鄧春妹承租位於花蓮
    縣玉里鎮○○街51巷 8號房屋，及自行提供位於花蓮縣玉里
    鎮○○路148號及150號後面增建之房屋等處作為賭博場所，
    並由乙○○或鄧春妹分別提供撲克牌、骨牌、麻將、骰子、
    天九牌為賭具，並由「小玉姐」邀集張維紹等不特定之成年
    人至上開地點賭博財物，其賭博方法係以天九牌賭博為主，
    由賭客押注1、2百元至1、2千元不等賭金，與作莊家者按照
    約定的比法賭輸贏，約定抽頭方法為莊家於每次賭博贏錢時
    ，交付陳茂弘約 2百元之現金。嗣乙○○為能方便照顧賭場
    ，乃委請與之有犯意聯絡之張庭瑋（業經原審判決確定），
    自94年10月底某日起，至上開處所負責把風等工作。而丙○○與乙○○原為玉里國小、玉里國中之前後屆學長學弟關係
    ，早已熟識，丙○○於任職玉里分局偵查隊期間之94年10月
    間某日得知乙○○在玉里地區開設賭場，詎其明知查緝賭博
    為其主管之事務，基於職責應予積極查緝，而乙○○為避免
    其賭場遭查獲，竟基於期約、交付賄賂及其他不正利益之概
    括犯意，於94年10月間某日在花蓮縣玉里鎮某處交付5千元
    賄款給丙○○，丙○○亦基於期約、收受賄賂或其他不正利
    益之概括犯意，而同意不予查緝其經營賭場之犯行而收受之
    ；丙○○又於94年10月間某日，基前開收受不正利益之犯意
    ，要求乙○○代為清償積欠「大同餐廳」之餐費6千6百元，
    乙○○亦基於前開交付不正利益之犯意，即於94年10月27日
    代為支付該餐費，而交付該不正利益；丙○○另於94年11月
    1日15時9分許，又基於前開犯意而以0000000000號行動電話
    打給乙○○，期約要求乙○○代為支付積欠「大同餐廳」、
    「玉溪水餃店」聚餐之餐費約1萬元，乙○○雖於電話中同
    意支付該餐費，然事後並未支付。嗣法務部調查局東部地區
    機動工作組（下稱東機組）自94年10月20日起至同年11月18
    日止，監聽乙○○等人涉嫌重利等案件之通訊內容後，依法
    搜索扣得乙○○所有如附表所示之物，始偵悉上情。
二、案經法務部調查局東部地區機動工作組報請臺灣花蓮地方法
    院檢察署檢察官偵查起訴。
    理  由
壹、程序部分：
一、按被告以外之人於審判外之言詞或書面陳述，除法律有規定
    者外，不得作為證據；又被告以外之人於審判外之陳述，雖
    不符前4 條之規定，而經當事人於審判程序同意作為證據，
    法院審酌該言詞陳述作成時之情況，認為適當者，得為證據
    ；當事人、代理人或辯護人於法院調查證據時，知有第 159
    條第1 項不得為證據之情形，而未於言詞辯論終結前聲明異
    議者，視為有前項之同意，刑事訴訟法第159條第1項、第15
    9條之5第1項、第2項分別定有明文。查上訴人即被告（以下
    簡稱被告）丙○○、乙○○、被告甲○○及其等辯護人於原
    審準備程序中對公訴人提出供述證據之證據能力均表示無意
    見（見原審卷一第102頁、原審卷三第178頁），且經本院審
    酌上揭供述證據作成時之情況，並無不適當之情形。揆諸前
    揭說明，本院認公訴人所舉之供述證據均具有證據能力。雖
    被告乙○○及其辯護人在本院爭執證人張維紹於東機組之陳
    述無證據能力，基於訴訟程序安定性、確實性之要求，被告
    乙○○及其之辯護人在原審既已明示同意證人張維紹於東機
    組之陳述作為證據，而其意思表示又無瑕疵，自不得於本院
    再為爭執。
二、另按司法警察機關於合乎通訊保障及監察法所規定之要件，
    在偵查中向檢察官提出聲請，經由檢察官核發通訊監察書後
    ，即得實施通訊監察，修正前之通訊保障及監察法第5 條定
    有明文。經查，本案員警對卷附行動電話實施監聽錄音，已
    依法取得檢察官核發之通訊監察書。是以本案員警對被告乙○○所使用之行動電話實施監聽錄音，並未逾越授權實施監
    察之範圍。再者，被告丙○○、乙○○於監聽過程透露犯罪
    行為之陳述，並非因員警監聽所致，其陳述係出於被告丙○○、乙○○之自由意思，自可採信，因之監聽錄音所取得之
    證據，有證據能力。又監聽錄得之錄音，係憑機械力照錄，
    未經人為操作，復未伴有個人主觀意見在內，應有證據能力
    ；而將監聽之內容製作成譯文，乃將上開具有證據能力之監
    聽錄得之錄音具體為文字紀錄，此部分雖屬傳聞，然被告丙○○、甲○○、乙○○及其辯護人於本院審理時，並不否認
    監聽譯文之內容為真正且同意作為證據。況該通訊監察譯文
    係由承辦員警基於查緝本案之偵查過程中所製作，無證據顯
    示存有詐偽或虛飾之情事，應無顯不可信之情形，則依刑事
    訴訟法第159條之5之規定，該通訊監察譯文亦有證據能力。
貳、實體部分：
一、訊之被告乙○○矢口否認有上開聚眾賭博、提供賭博場所及
    違反貪污治罪條例等犯行，辯稱：伊並沒有在玉里地區開設
    賭場，也沒有請丙○○向甲○○、林政穎或其他警員關說，
    要求渠等不要驅趕或查察，伊於94年間春節與朋友打麻將，
    有向丙○○借3萬元，事後有還丙○○5千元，並沒有因開設
    賭場而希望丙○○不要查緝而交付金錢給丙○○轉交給玉里
    分局的警員，另外伊曾送茶葉給丙○○之父親，是因為老鄰
    居的關係，並非送給丙○○；另伊與甲○○不熟，也未談到
    賭場、支付照相館金錢或請客吃飯之事云云。被告丙○○對
    於上開犯行，業於東機組、偵查中均已坦白承認，嗣於原審
    雖翻異前詞，矢口否認有何期約、收受賄賂及不正利益等犯
    行，惟在本院已為認罪之陳述。
二、就被告乙○○聚眾賭博、提供賭博場所部分：
（一）被告乙○○確有在花蓮縣玉里鎮地區開設賭場聚眾賭博之
      犯行，業據證人張庭瑋於東機組詢問時證稱：伊自94年 8
      月間起至94年底止，在被告乙○○經營之弘茂開發有限公
      司擔任業務員；自94年11月起，乙○○開始利用伊跑業務
      之空閒時間，要伊到玉里的賭場負責把風，賭具是用天九
      牌，乙○○在賭客每玩一把後，會向莊家抽取 200元，每
      天最少抽頭4、5千元，最多時候約有1、2萬元；有一位阿
      姨年約60歲，綽號「小玉姐」，不時會出現在賭場與乙○○對分抽來的錢；花蓮縣玉里鎮○○○街19巷 7號及大同
      路148號及150號後面增建之屋寮為伊把風的賭場，在94年
      10月底第一次到大同路的賭場把風，第一次開始為乙○○
      把風的時間應該是94年10月下旬，之前稱94年11月是記錯
      了等語（見95年度偵字第1358號偵查卷第4頁至第6頁及第
      73頁、第74頁）。其於檢察官偵訊時亦證稱：在東機組所
      述均實在，筆錄係經伊親閱後才簽名，乙○○一天抽頭少
      則 5千元，多達1、2萬元，是由當地一位阿姨叫小玉姐找
      賭客，小玉姐再告訴乙○○，地點原則是固定的，只有被
      查獲才會換地點等語明確（見上開偵查卷第10頁、第11頁
      ），並有該賭場外貌照片影本 5張附卷可稽（見上開偵查
      卷第75頁、第76頁）。嗣證人張庭瑋於原審時雖翻異前詞
      ，改稱：是聽另一位賭場老闆說乙○○也是老闆之一，到
      賭場把風是另一位老闆叫伊去的，94年 8月至12月間伊的
      老闆是乙○○，伊有問過乙○○，乙○○說他叫伊去就去
      ，伊的薪水是向乙○○領的云云（見原審卷三第 244頁、
      第247頁、第248頁）；然證人張庭瑋既然於上開時間受僱
      於被告乙○○，且向乙○○請領薪資，被告乙○○豈有可
      能同意張庭瑋到與其無關之賭場把風之理，此顯與常理有
      違。況證人張庭瑋於原審亦證述：關於本案之記憶是三年
      前作筆錄時較清楚等語（見原審卷三第 245頁），是證人
      張庭瑋於原審前開證述乙○○並未叫伊去賭場把風等語，
      顯係迴護被告乙○○而為不實之證述，不足採信。是證人
      張庭瑋於東機組詢問及偵訊時證稱：被告乙○○當時與另
      一位不詳姓名年籍綽號「小玉姐」之成年女子，共同在上
      開處所經營賭場抽頭營利，並由「小玉姐」負責招攬賭客
      ，由伊負責在場外把風等情，應堪信為真實。
（二）又證人鄧春妹於東機組詢問時亦證稱：「我與陳世昌（即
      乙○○）發生爭執後，陳世昌仍厚著臉皮透過他張姓友人
      ，以一個月5 千元之代價，向我提出租我位於玉里鎮○○
      街51巷8 號的老家，作為其提供他人聚賭的地方，當時我
      怕惹麻煩，所以不願意出借，但是陳世昌告訴我，叫我不
      要怕，他早已打點好了，我才將房子租給他，但三天後即
      有警察來趕，之後，我就將房子收回來，我也沒有收房租
      5千元」等語（見上開偵查卷第115頁）。雖證人鄧春妹將
      上開房屋出租予被告乙○○開設賭場之時間長短，容有所
      爭議，但對於證人乙○○出面向其承租房子聚賭的來龍去
      脈證述詳盡，自非為臨訟所能杜撰。且證人張維紹於原審
      亦到庭證稱：伊有在94年間過年農曆1、2月間有去由一個
      「世昌」主持的賭場賭博，賭過5、6次，地址伊不知道，
      但就是鄧春妹的家，伊去過二次等語（見原審卷二第17頁
      、第20頁）；其復於東機組詢問時亦證稱：「自94年6、7
      月間的某一日，玉里鎮的一名『鄧』姓婦女綽號『哈路』
      的，在路上偶遇我，問我要不要去她老家賭天九牌，當時
      因為下雨天，我沒有事情做，我就答應她前往，等我到達
      現場時，就看到『世昌』與11、12名陌生人已經在那裡賭
      天九牌，自那次以後，『哈路』陸續找我去過5、6次，每
      次『世昌』都在場」等語（見上開偵查卷第95頁、第96頁
      ）。足見證人張維紹確有多次出入鄧春妹之上開處所賭博
      財物，至於張維紹何時去過鄧春妹上開處所賭博，其說詞
      有前後不一，然證人張維紹係於95年3月8日至東機組接受
      詢問，應訊時間詎其於94年6、7月間賭博的時間相隔不久
      ，其仍應存有相當的記憶，自應以其在東機組證述之時間
      較為可採。又參證人張庭瑋於東機組詢問時亦證稱：自94
      年10月底某日起，在上開處所負責把風等語明確，並有在
      上開處所為警搜索扣得如附表所示之麻將、骨牌、骰子等
      賭具可證，足見鄧春妹至少自94年6、7月間且已將花蓮縣
      玉里鎮○○街51巷 8號房屋出租予被告乙○○開設賭場無
      誤。
（三）至於被告乙○○開設的賭場係以何種賭具賭博，證人張維
      紹於東機組證稱：有在賭場見到11、12人在賭天九牌等語
      （見上開偵查卷第96頁、第97頁）；其復於檢察官偵訊時
      證稱：前後賭約5、6次，賭天九牌等語（見上開偵查卷第
      10 1頁）；嗣於原審時則改稱：有在該處打麻將等語（見
      原審卷二第20頁）。然以證人張維紹之上開所述，不論是
      其親眼在賭場目睹或是個人所參與皆是以天九牌為賭具賭
      博，核與證人張庭瑋於東機組詢問時證稱：乙○○提供場
      地供賭客聚賭之賭具為天九牌，賭客每天最少4、5人，多
      則約20人，不過人數再多，賭客也都是圍著一張桌子與莊
      家對賭，從來沒有開過2桌或2桌以上等語（見上開偵查卷
      第 5頁）相符。且扣案如附表所示之賭博工具，計有撲克
      牌、骨牌、麻將、骰子等賭具，均足以證明被告乙○○開
      設之賭場確有以天九牌及麻將等賭具從事賭博，然應係以
      天九牌作為主要之賭博方式。
（四）綜上所述，被告乙○○之上開辯詞，不足採信，被告乙○○上開供給賭博場所，聚眾賭博之犯行均已明確，應予依
      法論科。
三、被告丙○○、乙○○違反貪污治罪條例部分：
（一）被告丙○○自92年10月9 日起至94年11月30日止，任職於
      花蓮縣警察局玉里分局偵查隊警員，刑事責任區為花蓮縣
      玉里鎮源城里、樂合里，職司犯罪偵防工作乙節，有花蓮
      縣警察局玉里分局95年6月12日玉警督字第0952000295 號
      函暨所附人事資料列表1 紙附卷可稽，並為被告丙○○所
      不否認，足見被告丙○○確為依據法令服務於地方自治團
      體所屬機關，負責犯罪偵防工作之公務員，合先敘明。
（二）上揭犯罪事實，業據被告丙○○於東機組詢問、檢察官偵
      訊、檢察官向原審聲請羈押之訊問，及在本院坦承不諱，
      並有被告丙○○、乙○○之通訊監察譯文附卷可稽，堪信
      屬實。且被告丙○○於94年10月間已知悉被告乙○○在玉
      里地區開設賭場乙節，亦據被告丙○○於東機組詢問時供
      稱：「…94年間乙○○經常回玉里鎮，我有問過乙○○，
      他告訴我他回來『弄』麻將，當時我不以為意，直到他被
      管區驅趕，他才向我坦承他在玉里鎮開賭場」等語（見上
      開偵查卷第197頁反面）；及其於檢察官偵訊時供稱：「
      （何時知道乙○○開賭場？）在我被羈押前二個月左右」
      等語（見上開偵查卷第 206頁）明確。其復於檢察官向原
      審聲請羈押時自白：「（是否知悉乙○○開設賭場？）起
      先不知道，是去年（即94年）10月份才知道他開賭場，開
      設賭場地點不一定，他開的賭場就在玉里鎮」等語（見上
      開偵查卷第 223頁）無誤。且被告乙○○確實有在玉里地
      區開設賭場之事實，已如前所述，足見被告丙○○坦承自
      94年10月間起知悉被告乙○○在玉里地區開設賭場等語，
      要與事實相符，應堪採信。
（三）被告丙○○收受被告乙○○交付賄款5 千元之事實，業據
      被告丙○○於東機組坦承：94年間被告乙○○剛回玉里的
      時候，有一次被告乙○○說他打麻將給伊現金5 千元吃紅
      ，後來伊將該5 千元拿去玉里鎮「大同餐廳」繳玉里分局
      餐敘的費用等語（見上開偵查卷第 198頁正反面）；及其
      於檢察官向原審聲請羈押時亦同樣供稱：「（乙○○有無
      幫你付吃飯的錢？）有一次乙○○因為打麻將贏錢給我吃
      紅5千元，我就將這5千元拿去付餐廳吃飯的錢…」等語（
      見上開偵查卷第 224頁）。雖被告丙○○辯稱係打麻將分
      紅的，然據被告丙○○、乙○○於94年11月1日15時9分許
      之通訊監察譯文所示：「丙○○：我們那個『大同餐廳』
      好了沒？乙○○：喔！丙○○：不然你直接去『大同餐廳
      』說是我們的好了。乙○○：『大同餐廳』多少？丙○○
      ：我不知道，上次我們『頭家』和『隊長』他們在吃的呀
      ！乙○○：我就跟你講幾天前，我就已經整 5千給你，你
      是在煩惱什麼？丙○○：那天是你給我的呢！乙○○：什
      麼？丙○○：那天是你給我的呢！」等語（見95年度他字
      第276號卷第9頁）。可知被告丙○○當時向被告乙○○要
      求去付積欠「大同餐廳」聚餐的餐費時，被告乙○○提及
      在前幾天曾拿給被告丙○○ 5千元，然被告丙○○隨即告
      以該5千元係給他本人的，且前後說了 2次該5千元是給他
      本人的，是被告乙○○有在94年10月間某日在玉里地區某
      處交給被告丙○○ 5千元賄款之事實，已堪認定。嗣被告
      丙○○雖曾翻異前詞，辯稱係被告乙○○還伊之欠款云云
      ，被告乙○○亦辯稱係要償還向丙○○之借款云云；然若
      該 5千元係作為返還借款之用，被告丙○○何以在東機組
      及本院訊問時均稱係被告乙○○打麻將給他吃紅的錢？又
      被告丙○○何必將該私人返還之借款去支付他人聚餐之餐
      費？且被告乙○○既然是返還 5千元之借款，豈有可能在
      被告丙○○要求其去付餐費時，提醒被告丙○○前幾天已
      給其 5千元之理？且若係返還借款，被告丙○○當時理應
      回稱：那是還我的錢，始與其等所辯稱返還借款之情相符
      ；是被告丙○○、乙○○之上開辯解，均要與常情不符，
      而屬事後卸責之詞，實難採信。至被告乙○○所舉之證人
      戊○○雖在本院證述：其在94年農曆過年期間，曾在被告
      乙○○家中目睹被告乙○○向被告丙○○借款；然其亦證
      稱：借多少錢其不知情，其很少碰到乙○○，也沒聽他們
      2 人提起錢還了沒有等語。是依證人戊○○之證言，顯無
      法證明上開被告丙○○收受之 5千元，確為被告乙○○為
      返還借款而交付之事實，自無從為被告被告丙○○、乙○○有利之證明。
（四）被告丙○○收受被告乙○○所支付之不正利益6千6百元之
      事實，有證人張庭瑋於東機組詢問時主動提出其所記載：
      「27/10大同餐廳吃飯6600」等語之支出紀錄1紙附卷可稽
      （見上開偵查卷第72頁）。而該紀錄係被告乙○○打電話
      要證人張庭瑋紀錄乙節，亦有94年10月27日19時41分許之
      通訊監察譯文內容：「乙○○：喂！你今天寫6千6的支出
      ，你寫『派出所聚餐』，6千6我們替他們買單的啦！綽號
      『麻仔輝』：潘居正？乙○○：『派出所』啦！聚餐！ 6
      千 6給他寫下去就好了，寫『寄付』的就好了。『麻仔輝
      』：好」（見上開他字卷第 8頁）可佐。復據證人張庭瑋
      於東機組詢問時證稱：「（你於94年 8月至弘茂開發有限
      公司擔任業務員迄94年11月30日，期間有無為乙○○載過
      收入或支出，並作成紀錄？）有，那是我在94年11月 1日
      以後乙○○在玉里的『場子』有動，乙○○就叫我負責幫
      他將支出登載在自己的記事本上」、「（乙○○叫你負責
      幫他將支出登載在記事本之作用為何？）乙○○告訴我，
      他要我做的支出紀錄是要給『小玉姐』看的」、「（提示
      ：播放94年10月27日19時41分59秒至19時42分46秒電話號
      碼0000000000與0000000000之通訊監察錄音光碟編號 E12
      ，該通電話內容是何人與何人談話錄音？）那是乙○○與
      綽號『麻仔輝』之談話內容」、「（據本組調查，電信電
      話號碼0000000000之申登人係你本人，為何你前稱『那是
      乙○○與綽號麻仔輝之談話內容』？）那時是我與『麻仔
      輝』同時在乙○○玉里的『場子』內，因位剛巧我在上廁
      所，所以『麻仔輝』代接乙○○打來的電話，…但『麻仔
      輝』有將乙○○交代的事情轉告我」（見上開偵查卷第 6
      頁正反面）、「『27/10大同餐廳吃飯 6600』即係乙○○
      當天應酬後打電話叫我寫的，…」等語（見上開偵查卷第
      70頁）無訛。被告乙○○於東機組詢問時雖坦承係被告丙○○叫伊去付玉里分局員警聚餐之餐費，然辯稱係從向被
      告丙○○的借款3萬元中扣除云云（見上開偵查卷第16 頁
      ）；惟此與被告丙○○於檢察官偵訊時自白稱：「（乙○○是否有為刑事組及派出所支付公家費用？）刑事組部分
      有幫我們支付吃飯錢，有大同餐廳、玉溪水餃館。玉溪水
      餃館的老闆我們叫他綽號『眉角川』（台語）」、「（為
      何刑警隊吃飯要乙○○付錢？）是我私底下要乙○○付的
      ，因為他有在賭博」等語（見上開他字卷第 207頁），並
      不相符。且若被告乙○○係為了返還私人借款而代付上開
      餐費，為何要證人張庭瑋紀錄該筆賭場之支出紀錄，且於
      電話中表明是「寄付」（台語捐贈之意）及「派出所」，
      為何不說是「還丙○○」等語，可見所謂為返還借款而代
      付餐費之說詞顯與常情不合。是被告丙○○、乙○○均辯
      稱係為返還借款而代付餐費云云，亦應係事後卸責之詞，
      不足採信。
（五）被告丙○○期約被告乙○○支付不正利益之事實，亦有被
      告丙○○、乙○○於94年11月1日15時9分許之通訊監察譯
      文所示：「丙○○：我們那個『大同餐廳』好了沒？乙○○：喔！丙○○：不然你直接去『大同餐廳』說是我們的
      好了。乙○○：『大同餐廳』多少？丙○○：我不知道，
      上次我們『頭家』和『隊長』他們在吃的呀！…『眉角村
      』（音譯）那邊也有我們的呢！…乙○○：欠的是多少呀
      ！丙○○：我不知道，我是先跟他定位子，跟他講說到時
      候找總務就好了。乙○○：你就問他看多少？我想辦法先
      整啦！你問好在跟我講啦！好不好？丙○○：你叫少年的
      去問就好了，問上個月我們的多少，這樣就知道了。乙○○：『刑事組』的嗎？」丙○○：對啦！乙○○：好。」
      等語（見上開他字卷第 9頁、第10頁）。可見被告丙○○
      當時確有向被告乙○○要求支付在「大同餐廳」、「玉溪
      水餃館」（即譯文所示之「梅角村」）積欠之餐費。被告
      乙○○雖有同意支付上開餐費，然事後並未支付上開餐費
      乙節，此據被告丙○○於東機組詢問時供稱：「我雖然有
      叫乙○○去支付刑事組積欠『玉溪水餃店』之餐費，但最
      後乙○○一直都沒有去付」等語（見上開他字卷第 201頁
      背面）；及其於檢察官向本院聲請羈押時供稱：「你叫乙○○付錢之目的為何？）因為我們聚餐沒有經費，乙○○
      也在開這賭場且願意付，但實際上他沒有去付錢」等語（
      見上開他字卷第 225頁）可證；核與被告乙○○於原審時
      亦否認有支付上開餐費等語（見原審卷一第215頁、第216
      頁）相符。足見被告丙○○、乙○○彼此間，確有期約交
      付積欠上開餐廳餐費不正利益之犯行。至於被告丙○○、
      乙○○期約支付「大同餐廳」、「玉溪水餃店」之餐費費
      用之數額究為多少？因被告丙○○於上開對話中已稱不清
      楚，且被告乙○○亦未支付上開餐費，而無從得知；惟據
      證人許聰發即大同餐廳負責人於東機組證稱：「（大同餐
      廳平均消費金額為何？）10人合菜之價格至少1千5百元至
      5 千元不等，不含水酒；另亦有3、5人之單點價格，自數
      百元至2、3千元不等」等語（見上開偵查卷第83頁反面）
      ，及證人魏兆英即玉溪水餃店負責人於本院審理時證稱：
      「（丙○○到你店裡消費的金額？）大約一、二千元）等
      語（見本院卷二第64頁），可知被告丙○○、乙○○期約
      支付積欠上開餐廳之餐費應不會超過1萬元。
（六）又按刑法上所稱職務上之行為，係指公務員在其職務範圍
      內所為或得為之事務，非限定於其所得決行之事務，只要
      係其參與辦理之事務，即屬之。至貪污治罪條例第4條第1
      項第5 款規定：對於違背職務之行為，要求期約或收受賄
      賂或其他不正利益者，所謂違背職務之義務而收受賄賂，
      係以有職務上之權限而期約受賄，並違背職務，使行賄人
      達到目的為其構成要件。其中所謂違背職務，係指對於職
      務上之義務有所違背而言，如本不應為而為，或應為而不
      為者而言。本件被告丙○○於任職花蓮縣警察局玉里分局
      偵查隊，其刑事責任區為花蓮縣玉里鎮源城里、樂合里等
      處，職司犯罪偵防工作，自94年10月間某日得知乙○○在
      玉里地區開設賭場，基於職責應予積極查緝；而乙○○交
      付上開賄賂 5千元給被告丙○○，及期約幫被告丙○○支
      付積欠「大同餐廳」「玉溪水餃館」等餐廳餐費之不正利
      益，其目的無非係為拉攏討好被告丙○○，使其不要查緝
      其開設之賭場，此亦據被告丙○○於檢察官向原審聲請羈
      押時供稱：「（開設賭場是否你們取締的範圍？）是」、
      「（為何刑警隊吃飯要乙○○付錢？）是我私底下要乙○○付的。因為他有在賭博」等語（見上開他字卷第 206頁
      、第 207頁）明確。況被告丙○○在本院已為認罪之陳述
      ，並在本院繳交犯罪所得財物 11600元由本院扣押（有本
      院收據可證），足見被告乙○○期約、交付上開賄款、不
      正利益，與被告丙○○違背職務不予取締被告乙○○開設
      之賭場，兩者確有對價關係無誤。
（七）綜上所述，被告丙○○違反貪污治罪條例第4條第 1項第5
      款之違背職務期約、收受賄賂、不正利益等犯行，及被告
      乙○○違反貪污治罪條例第11條第 1項期約、交付賄賂或
      其他不正利益罪等犯行，事證明確，堪予認定，均應依法
      論科。
四、被告丙○○、乙○○二人行為後，刑法部分條文於94年2月2
    日修正公布，並自95年7月1日起施行，而修正後刑法第2 條
    第1 項規定：「行為後法律有變更者，適用行為時之法律。
    但行為後之法律有利於行為人者，適用最有利於行為人之法
    律。」。該條係規範行為後法律變更所生新舊法律比較適用
    之準據法，於新法施行後，應適用修正後刑法第2條第1項之
    規定，為「從舊從輕」之比較。且於比較時應就罪刑有關之
    共犯、未遂犯、想像競合犯、牽連犯、連續犯、結合犯，以
    及累犯加重、自首減輕暨其他法定加減（如身分加減）與加
    減例等一切規定，綜其全部罪刑之結果而為比較，且就比較
    之結果，須為整體之適用，不能割裂分別適用各該有利於行
    為人之法律，此即法律變更之比較適用所應遵守之「罪刑綜
    合比較原則」及「擇用整體性原則」。再從刑附屬於主刑，
    除法律有特別規定者外，依主刑所適用之法律（最高法院24
    年上字第4634號判例、27年上字第2615號判例、最高法院95
    年度第 8次刑事庭會議決議意旨參照），茲就本件新舊法比
    較結果說明如下：
（一）刑法第268條法定刑罰金部分，依修正後刑法第33條第5款
      之規定，最低額為新臺幣1,000 元，惟依被告乙○○行為
      時之修正前刑法第33條第5 款規定，罰金之最低額僅新臺
      幣3 元。比較修正前、後之刑罰法律，適用修正後之規定
      ，對被告乙○○顯未有利。
（二）有關褫奪公權之規定，被告丙○○、乙○○行為時即修正
      前刑法第37條第2項規定：「宣告6月以上有期徒刑，依犯
      罪之性質認為有褫奪公權之必要者，宣告1 年以上10年以
      下褫奪公權」，修正後同條項則規定：「宣告1 年以上有
      期徒刑，依犯罪之性質認為有褫奪公權之必要者，宣告 1
      年以上10年以下褫奪公權」，雖有修正。惟貪污治罪條例
      第17條已明定「犯本條例之罪宣告有期徒刑以上之刑者，
      並宣告褫奪公權」，該條具有特別法性質，應優先適用，
      且褫奪公權為從刑，依「主從不可分之法則」，自應依主
      刑適用之法律，故無比較之問題。至於沒收亦為從刑之一
      種，與主刑有從屬關係，依主刑所適用之法律而從屬適用
      ，皆無獨立比較之問題，附此敘明。
（三）刑法第56條關於連續犯之規定，業經刪除。此刪除雖非犯
      罪構成要件之變更，但顯已影響行為人刑罰之法律效果，
      自屬法律有變更，比較新、舊法適用結果，數行為依新法
      規定原則上應予併罰，惟依舊法連續犯規定，得從一重處
      斷，經比較新、舊法結果，自以修正前以一罪論之規定較
      有利於被告丙○○、乙○○。
（四）刑法第51條第5 款原規定多數有期徒刑合併應執行之刑不
      得逾20年，修正後之刑法第51條第5 款將不得逾20年之規
      定，提高合併應執行之最高度刑期為30年，又定執行刑為
      科刑事項，影響行為人刑罰法律效果，自有就新舊法比較
      必要，是比較結果，以被告乙○○行為時之法律即修正前
      之規定較有利於被告乙○○。
（五）綜上所述，本案應一體適用被告丙○○、乙○○行為時之
      法律對其較為有利。
五、核被告乙○○所為，分別係犯刑法第268 條前段意圖營利供
    給賭博場所罪、同條後段意圖營利聚眾賭博罪，及貪污治罪
    條例第11條第 1項之期約、交付賄賂及交付其他不正利益罪
    。公訴人認被告乙○○另涉犯刑法第 267條常業賭博罪嫌，
    容有未洽。被告以一行為同時觸犯刑法第 268條前段意圖營
    利供給賭博場所罪、同條後段意圖營利聚眾賭博罪 2罪名，
    為想像競合犯，應依刑法第55條規定，以犯行較重之意圖營
    利聚眾賭博罪論處。被告乙○○自94年6、7月間某日起迄94
    年11月 2日為止，提供上開處所作為賭博場所聚眾賭博，顯
    係基於同一意圖營利聚眾賭博所為之多次行為，自然意義上
    雖為數行為，然客觀上具有時間、空間緊密、接續性質，主
    觀上均係基於同一營利之意圖而反覆、繼續實行，依社會通
    念，法律上應僅為一總括之評價，而為包括一罪之集合犯。
    又被告乙○○與鄧春妹、張庭瑋及綽號「小玉姐」之成年女
    子就意圖營利聚眾賭博罪之犯行間，均有犯意聯絡及行為分
    擔，為共同正犯。另被告乙○○先後期約不正利益、交付賄
    賂、交付不正利益之犯行間，時間緊接，基本構成要件相同
    ，顯係基於概括犯意反覆為之，為連續犯，應依修正前刑法
    第56條之規定，從一重論以交付不正利益罪。被告乙○○所
    犯上開圖利聚眾賭博、交付不正利益罪之犯意各別，行為互
    殊，應予分論併罰之。另被告丙○○上開所為，係犯貪污治
    罪條例第4條第 1項第5款之對於違背職務之行為期約不正利
    益、收受賄賂及收受其他不正利益罪，被告丙○○所為上開
    犯行之時間緊接，基本構成要件相同，顯係基於概括犯意反
    覆為之，為連續犯，應依修正前刑法第56條之規定，從一重
    論以收受不正利益罪，除法定最重本刑為無期徒刑部分不得
    加重外，並依法加重其刑。又被告丙○○為依法調查犯罪偵
    防工作之人員，犯貪污治罪條例第4條第 1項第5款之罪，應
    依貪污治罪條例第 7條之規定，除法定最重本刑為無期徒刑
    部分不得加重外，應加重其刑，並依法遞加重之。又被告丙○○期約不正利益、收受賄款及收受不正利益之數額，合計
    不到5萬元，自應依貪污治罪條例第12條第1項之規定減輕其
    刑，並先加後減之。至被告乙○○期約不正利益、交付之賄
    款及不正利益，合計亦未超過 5萬元，亦應依貪污治罪條例
    第12條第 2項之規定，減輕其刑，並先加後減之。雖被告丙○○於東機組詢問及檢察官偵訊時均自白犯行，然其並未在
    偵查中就其所得之財物全部自動繳交，嗣在本院始繳交犯罪
    所得財物，尚與貪污治罪條例第8條第2項前段減輕其刑之規
    定不合，併此敘明（最高法院97年度臺上字第 556號判決意
    旨參照）。
六、原審就被告乙○○部分，因依上開規定，再審酌被告乙○○
    前無任何科紀錄（見卷附臺灣高等法院被告前案紀錄表），
    素行尚佳，然被告乙○○不思正途取財，為貪圖利益，提供
    賭博場所並招攬不特定人聚眾賭博，敗壞社會風氣，並圖以
    行賄方式避免查獲，犯罪後又一再飾詞狡辯，毫無悔意，犯
    後態度欠佳，暨其等犯罪之動機、目的、手段、生活狀況、
    智識程度等一切情狀，量處如原判決主文第 1項之刑，並就
    其所犯貪污治罪條例部分之罪，依法宣告褫奪公權，及諭知
    扣案如附表所示之物沒收。又以被告乙○○所犯上開 2罪之
    時間均在96年 4月24日以前，所犯合於九十六年罪犯減刑條
    例第2條第 1項第3款之規定，應就宣告刑均予以減刑2分之1
    ，及依所減刑後之刑定其應執行之刑。併敘明公訴意旨另以
    ：被告乙○○為避免其賭場遭玉里分局查獲，又於94年間某
    日透過被告丙○○，以每人5千元，共2萬元行賄玉里分局分
    局員警，並以贈送茶葉之方式作為玉里分局員警不為取締其
    賭場之代價部分；依公訴人所舉證據，並無法證明其有此部
    分之犯行，然此部分與上開認定有罪之部分有連續犯之裁判
    上一罪關係，故不另為無罪之諭知。認事用法並無不當之處
    ，量刑亦無輕重失衡情形。被告上訴仍執前詞否認犯罪，及
    檢察官另舉與本案無關之賄選事實指摘原審量刑過輕，均無
    理由，其等上訴均應予駁回。
七、另原審對被告丙○○論罪科刑，固非無見；惟未及審酌其在
    本院已為認罪之陳述，及已繳交犯罪所得由本院扣押等之量
    刑基礎事實，而量處被告丙○○有期徒刑 8年稍嫌過重。雖
    檢察官上訴舉與本案無關之賄選事實，指摘原審量刑過輕，
    尚無理由；惟既經被告上訴，應將原判決關於被告丙○○部
    分予撤銷改判。爰審酌被告丙○○前無任何科紀錄（見卷附
    臺灣高等法院被告前案紀錄表），素行尚佳，然其職司偵查
    犯罪之工作，竟貪圖不法財物，違背職務期約、收受賄賂及
    不正利益，污損警務人員之廉潔；惟於東機組及偵查中坦承
    犯行，並在本院為認罪之陳述及繳交犯罪所得供本院扣押，
    犯後態度良好，暨其等犯罪之動機、目的、手段、生活狀況
    、智識程度等一切情狀，量處有期徒刑6年6月，並依犯貪污
    治罪條例第17條宣告褫奪公權 4年。又中華民國九十六年罪
    犯減刑條例業於96年6月15日經立法院三讀通過，並自96年7
    月16日施行，而被告丙○○所犯違背職務收受不正利益罪，
    雖為上開減刑條例第 3條第1項第1款規定所列舉不予減刑之
    罪，但被告丙○○上開犯罪所得未超過5萬元，依同條例第3
    條第1項第1款但書之規定，應依上開條例之規定減刑2分之1
    。被告丙○○已繳交之犯罪所得 11600元，業經本院扣押，
    自應依法宣告沒收。
八、公訴意旨另以：被告丙○○於94年10月22日將被告甲○○所
    告知管區警員將於 3日後執行查緝之偵查秘密，於管區員警
    執行取締賭博任務前，將應予保密之查緝行動以電話通知被
    告乙○○先行迴避；另被告乙○○為避免其賭場遭玉里分局
    查獲，又於94年間某日透過被告丙○○，以每人5千元，共2
    萬元行賄玉里分局分局員警，並以贈送茶葉之方式作為玉里
    分局員警不為取締其賭場之代價。因認被告丙○○上開所為
    ，另犯刑法第132條第1項公務員洩漏國防以外之秘密消息罪
    、同法第 270條之公務員包庇聚眾賭博罪，及貪污治罪條例
    第11條第 1項之交付賄賂及交付其他不正利益罪，然為被告
    丙○○否認在卷，經查：
（一）公訴人認被告丙○○將被告甲○○告知管區警員將於3 日
      後執行查緝賭博任務之消息，洩漏予被告乙○○之犯行，
      係以被告丙○○、乙○○間於94年10月22日9 時46分許之
      通訊監察譯文、被告丙○○於東機組詢問及檢察官偵訊時
      之自白等為據，然據該通訊監察譯文內容：「丙○○：他
      跟『尤清』（音譯）說，給你3 天，『尤清』有跟我說。
      乙○○：哪有？是今天開始嗎？丙○○：3天了吧，4天了
      ，他說不要給你太久，他會怕。乙○○：不然你跟他說。
      再過 2天，我會移開位置。」等語。可知在其二人之通話
      內容中，被告丙○○均未提及員警將在 3日後即將執行查
      緝賭博任務，則所謂「給你 3天期限移開位置」是否即是
      要在 3天後執行取締賭博任務，尚有疑義。且證人王文龍
      即玉里派出所所長於東機組詢問時即證稱：伊自93年4 月
      間起擔任玉里派出所至今，玉里派出所沒有查獲職業賭場
      ，在94年10月間派出所曾接獲民眾檢舉玉里鎮○○○街85
      號有人聚賭，伊率領員警前往取締，但未查獲，上開處所
      係湯駿逸警員轄區等語（見上開偵查卷第49頁背面）。可
      見玉里派出所在94年間，並無取締被告乙○○所經營賭場
      之任務計畫或紀錄。至被告丙○○雖於東機組詢問及檢察
      官偵訊時之自白稱：管區警察林政穎知道乙○○在玉里地
      區開賭場欲驅趕，乙○○透過伊去瞭解，甲○○告訴伊林
      政穎要給乙○○ 3天時間遷離其管區云云；然據證人林政
      穎即玉里派出所警員於東機組詢問時證稱：自我到玉里派
      出所服務迄今，沒有聽過綽號「世昌」之男子曾因開設職
      業賭場遭本派出所之員警取締，且伊負責之中城里警勤區
      並無遭民眾檢舉有開設賭場之情形，只有在95年 2月間參
      加 1次查緝職業賭場之任務等語（見上開偵查卷第56頁反
      面）；其復於原審證稱：「（對於被告丙○○曾經在警詢
      中稱甲○○告訴他管區員警林正穎要給乙○○ 3天的時間
      ，要他遷離他的管區的事實，有何意見？）這件事我完全
      不知道」、「（你有無告訴甲○○要他轉告乙○○要他 3
      天內遷離你的管區，要他不要經營賭場？）確實沒有」等
      語（見本院卷二第13頁）。可見被告丙○○之上開自白與
      證人林政穎之上開證述即有不合，復為被告甲○○否認在
      卷，是自難僅憑以上開通訊監察譯文、被告丙○○之上開
      自白，遽認被告丙○○有將員警將於 3日後取締被告乙○○開設賭場之消息，洩漏予被告乙○○知悉之犯行。是公
      訴人之上開所認尚有未當，並無足採。
（二）又按刑法第270 條公務員包庇賭博罪，係指公務員予犯賭
      博罪者以相當之保護，而排除外來之阻力，使其不易發覺
      者而言，自以有積極的包庇行為為必要，與單純縱容或不
      予取締之消極行為有別（最高法院83年度臺上字第2334號
      判決要旨可資參照）。公訴人認被告丙○○涉犯上開罪嫌
      ，其於起訴書上係記載被告丙○○故意違背法令，僅予驅
      趕、不予取締，未予開單告發或逮捕現行犯，顯然公訴人
      並無任何證據證明被告丙○○有對被告乙○○開設之賭場
      予以相當保護，而排除外來之阻力，使其不易發覺之行為
      。縱認被告丙○○有起訴書所載不予取締、開單告發或逮
      捕現行犯等行為，亦與刑法第 270條之構成要件不合。是
      公訴人上開所認尚有誤會，被告丙○○此部分之犯行亦無
      法證明。
（三）另關於被告丙○○涉犯貪污治罪條例第11條第1 項之交付
      賄賂及交付其他不正利益罪部分；此部分公訴人亦無非係
      以被告丙○○、乙○○於94年11月1日15時9分許之通訊監
      察譯文為據，然參以上開通訊監察譯文內容：「乙○○：
      不然我這幾天我再拿 5千給你，你先去給他交代一下，我
      這邊再拿5千給他們，過幾天我再拿5千給你們，這樣好不
      好？丙○○：好好，我再說等幾天。乙○○：你沒看到那
      個『茶葉』我都幫你們準備好了，那個都要花錢呢﹗老大
      ﹗丙○○：我知道，『茶葉』那東西又不要緊﹗欠人的先
      還，別讓人家那個」等語（見上開他字卷第 9頁）。可知
      被告乙○○僅係提及再過幾天要拿錢給被告丙○○給「他
      」交代一下，則此之「他」、「他們」究為何人？被告丙○○於東機組詢問時供稱：「他」是指「玉溪水餃店」的
      老闆娘，「他們」是指「玉里派出所」等語（見上開他字
      卷第 201頁）。是從通訊監察譯文中並無法證明公訴人所
      指透過被告丙○○以每人5千元，共2萬元行賄玉里分局分
      局員警之事實。另關於被告乙○○贈送茶葉部分，被告丙○○當時亦回稱：「茶葉」不重要，可見被告丙○○對於
      被告乙○○是否有送茶葉並不在意；此亦據被告丙○○於
      東機組供稱：乙○○本來要我去拿茶葉，但我要他先把刑
      事組欠「玉溪水餃店」的餐費付一付比較重要，所以我沒
      有拿他的茶葉」等語（見上開他字卷第 201頁）。雖被告
      乙○○於原審時以證人身分證稱：當時買了10斤，有送 1
      、2 斤給丙○○的父親喝，因為我們是老鄰居了等語（見
      原審卷一第 217頁）；則被告乙○○送茶葉給被告丙○○
      之父親或其本人，是否基於行賄之意思或朋友間送禮之禮
      節，尚有疑問，而公訴人並未舉證證明被告乙○○送該茶
      葉是否基於行賄之意思？且該賄賂與告丙○○違背職務之
      行為是否有對價關係？是自難以上開通訊監察譯文遽認被
      告丙○○、乙○○有公訴人所指之上開犯行。
（四）綜上所述，公訴人所指之上開證據，均不足以使本院對被
      告丙○○此部分之犯行得有罪之確認。此部分本應為被告
      丙○○無罪之判決，然此部分與上開本院認定有罪之部分
      有連續犯或牽連犯之裁判上一罪關係，爰均不另為無罪之
      諭知，併予敘明。
參、無罪部分：
一、公訴意旨略以：甲○○係花蓮縣警察局玉里分局玉里派出所
    警員，並兼任該派出所總務工作，為依據法令執行公務之人
    員，且查緝賭博工作為其主管之事務。詎其自94年10月間起
    ，明知乙○○係經營賭場之業者，長期在玉里鎮中城里、源
    城里、太昌里、啟模里等地經營賭場，基於職責應予以查緝
    、取締以防止犯罪行為之發生，且上開賭博之查緝開單、現
    行犯之逮捕均為其主管之事務，有積極查緝之義務；卻故意
    違背法令，僅予驅趕、不予取締，未予開單告發或逮捕現行
    犯。甲○○並於94年10月22日告知丙○○管區警員將於 3日
    後執行查緝之偵查秘密，丙○○於管區員警執行取締賭博任
    務前，將應予保密之查緝行動以電話通知乙○○先行迴避。
    其間乙○○為避免遭玉里派出所查緝，以每人5千元，共計2
    萬元，透過甲○○行賄玉里派出所員警，另以贈送茶葉或變
    相以要求、期約付款結清玉里派出所積欠新格攝影社 2萬餘
    元費用方式，作為玉里派出所不為取締被告乙○○之對價。
    因認被告甲○○上開所為，係犯貪污治罪條例第4條第1項第
    5 款之罪及刑法第132條第1項公務員洩漏國防以外之秘密消
    息罪、同法第270條之公務員包庇聚眾賭博罪等語。
二、按犯罪事實應依證據認定之，無證據不得認定其犯罪事實；
    又不能證明被告犯罪者，即應諭知無罪之判決，刑事訴訟法
    第154條第2項、第301條第1項分別定有明文。又刑事訴訟上
    證明之資料，無論其為直接或間接證據，均須達於通常一般
    之人均不致有所懷疑，而得確信其為真實之程度，始得據為
    有罪之認定，若其關於被告是否犯罪之證明未能達此程度，
    而有合理懷疑之存在，致使無從形成有罪之確信，根據「罪
    證有疑，利於被告」之證據法則，即不得遽為不利被告之認
    定；其以情況證據（即間接證據）斷罪時，尤須基於該證據
    在直接關係上所可證明之他項情況事實，本乎推理作用足以
    確證被告有罪，方為合法，不得徒憑主觀上之推想，將一般
    經驗上有利被告之其他合理情況逕予排除（最高法院76年臺
    上字第4986號、32年上字第67號判例可資參照）。
三、公訴意旨認被告甲○○涉犯上開罪嫌，無非係以被告丙○○
    、甲○○、乙○○之供述及證人王文龍、林正穎、張庭瑋、
    許聰發、彭達光、魏兆英等人於調查站詢問及檢察官訊問時
    之證述、通訊監察譯文等為據。訊之被告甲○○堅詞否認有
    何公訴人所指之上開犯行，辯稱：伊不認識乙○○，也沒有
    往來，伊是有聽說乙○○在玉里地區有開設賭場，東機組當
    初訊問時曲解伊的意思，伊也沒有要乙○○去繳新格攝影社
    的照相費用 2萬元，本件並無任何積極證據證明伊有收受乙○○賄賂及不法利益等語。經查：
（一）被告甲○○自91年4月8日起至95年2 月24日止，任職於花
      蓮縣警察局玉里分局玉里派出所警員，職司預防犯罪及為
      民服務等工作，並兼辦該所辦公費核銷業務等工作，為依
      據法令服務於地方自治團體所屬機關，負責犯罪偵防工作
      之人員乙節，有花蓮縣警察局玉里分局95年6 月12日玉警
      督字第0952000295號函暨所附人事資料列表附卷可稽，堪
      信屬實，先予敘明。
（二）公訴人認被告甲○○有將管區警員將於3 日後執行查緝賭
      博任務之消息洩漏予被告丙○○，被告丙○○並於管區員
      警執行取締賭博任務前通知被告乙○○先行迴避之犯行，
      係以被告丙○○、乙○○間於94年10月22日9 時46分許之
      通訊監察譯文、被告丙○○於東機組詢問及檢察官偵訊時
      之自白等為據，然據該通訊監察譯文內容：「丙○○：他
      跟『尤清』（音譯）說，給你3 天，『尤清』有跟我說。
      乙○○：哪有？是今天開始嗎？丙○○：3天了吧，4天了
      ，他說不要給你太久，他會怕。乙○○：不然你跟他說。
      再過 2天，我會移開位置。」等語。可知在其二人之通話
      內容中，被告丙○○均未提及員警將在 3日後即將執行查
      緝賭博任務，則所謂「給你 3天期限移開位置」是否即是
      要在 3天後執行取締賭博任務，尚有疑義。且證人王文龍
      即玉里派出所所長於東機組詢問時即證稱：伊自93年4 月
      間起擔任玉里派出所至今，玉里派出所沒有查獲職業賭場
      ，在94年10月間派出所曾接獲民眾檢舉玉里鎮○○○街85
      號有人聚賭，伊率領員警前往取締，但未查獲，上開處所
      係湯駿逸警員轄區等語（見上開偵查卷第49頁背面）；可
      見玉里派出所在94年間，並無取締被告乙○○所經營賭場
      之任務計畫或紀錄。至被告丙○○雖於東機組詢問及檢察
      官偵訊時之自白稱：管區警察林政穎知道乙○○在玉里地
      區開賭場欲驅趕，乙○○透過伊去瞭解，甲○○告訴伊林
      政穎要給乙○○ 3天時間遷離其管區云云；然據證人林政
      穎即玉里派出所警員於東機組詢問時證稱：自我到玉里派
      出所服務迄今，沒有聽過綽號「世昌」之男子曾因開設職
      業賭場遭本派出所之員警取締，且伊負責之中城里警勤區
      並無遭民眾檢舉有開設賭場之情形，只有在95年 2月間參
      加 1次查緝職業賭場之任務等語（見上開偵查卷第56頁反
      面）；其復於原審證稱：「（對於被告丙○○曾經在警詢
      中稱甲○○告訴他管區員警林正穎要給乙○○ 3天的時間
      ，要他遷離他的管區的事實，有何意見？）這件事我完全
      不知道」、「（你有無告訴甲○○要他轉告乙○○要他 3
      天內遷離你的管區，要他不要經營賭場？）確實沒有」等
      語（見本院卷二第13頁）。可見被告丙○○之上開自白與
      證人林政穎之上開證述即有不合，復為被告甲○○否認在
      卷，是自難僅憑以上開通訊監察譯文、被告丙○○之上開
      自白，遽認被告甲○○有將員警將於 3日後取締被告乙○○開設賭場之消息，告知被告丙○○，並由被告丙○○洩
      漏給被告乙○○知悉之犯行。
（三）又按刑法第270 條公務員包庇賭博罪，係指公務員予犯賭
      博罪者以相當之保護，而排除外來之阻力，使其不易發覺
      者而言，自以有積極的包庇行為為必要，與單純縱容或不
      予取締之消極行為有別（最高法院83年度臺上字第2334號
      判決要旨可資參照）。公訴人認被告甲○○涉犯上開罪嫌
      ，其於起訴書上係記載被告甲○○故意違背法令，僅予驅
      趕、不予取締，未予開單告發或逮捕現行犯，顯然公訴人
      並無任何證據證明被告甲○○有對被告乙○○開設之賭場
      予以相當保護，而排除外來之阻力，使其不易發覺之行為
      。縱認被告甲○○有起訴書所載不予取締、開單告發或逮
      捕現行犯等行為，亦與刑法第270條之構成要件不合。是
      公訴人上開所認顯有誤會，被告甲○○此部分之犯行亦無
      法證明。
（四）至公訴人認被告甲○○涉犯貪污治罪條例第4條第1 項第5
      款之罪嫌，係以被告丙○○、乙○○間於94年11月1 日15
      時9分許及同年月26日14 時51分許之通訊監察譯文、被告
      丙○○於東機組詢問及檢察官偵訊時之自白等為據。事實
      上，公訴人所提出不利於被告甲○○之證據，其中上開通
      訊監察譯文均僅係被告丙○○、乙○○間之對話，卷內並
      無被告甲○○有與被告丙○○或乙○○間之對話紀錄，則
      以被告丙○○、乙○○二人間之對話內容，即認被告甲○○有其等對話內容之行為，難謂適當。且據該94年11月 1
      日之通話內容所示：「乙○○：對呀，就跟你說這幾天你
      要給我去整呀！那個『派出所』又跟我要求 2萬多元，那
      個照相的，我要兩邊整！你不就要給我時間！丙○○：林
      娘！他們嘴巴這麼餓喔！要求到 2萬多喔？乙○○：不是
      ，他們叫我慢慢拿給他們，用好再拿給他，我怎麼可以跟
      他們講不好呢？丙○○：『梅角村』（音譯）那邊也有我
      們的呢！乙○○：我跟你講我兩邊會拿給你們的啦！好不
      好？丙○○：你就一邊一邊先給我們還啦！乙○○：不然
      我這幾天我再拿 5千給你，你先去給他交代一下，我這邊
      再拿5千給他們，過幾天我再拿5千給你們，這樣好不好？
      丙○○：好好，我再說等幾天」等語（見上開他字卷第 9
      頁）。可見被告乙○○在上開對話中，並無片語隻字提及
      有要以每人5千元共2萬元，交給被告甲○○行賄給玉里派
      出所警員，且所謂之「那個派出所又跟我要求 2萬多元，
      那個照相的」等語，是否即為玉里派出所？是否被告甲○○要求？又該2萬多元是否即為支付新格攝影社2萬餘元之
      沖洗相片費用？均尚有疑義。再若認被告甲○○有收受被
      告乙○○交付之玉里派出所每位警員5千元之賄款，共2萬
      元，則究竟是派出所哪位警員收受該 5千元之賄款，公訴
      人並未舉證證明之。而公訴人認被告乙○○贈送茶葉給被
      告甲○○部分，亦僅有證人張庭瑋提出之記事本記載「29
      /10茶葉15斤15000」等語及卷附被告乙○○、丙○○之通
      訊監察譯文為證，然其二人之對話均未曾提及有將茶葉送
      給被告甲○○，且被告甲○○縱有收受被告乙○○贈送之
      茶葉，則贈送茶葉是否被告乙○○基於行賄之意而交付給
      被告甲○○，是否與被告甲○○之違背職務行為具有對價
      關係，公訴人亦未舉證證明之，是此部分之證據均不足為
      被告甲○○不利之認定。
（五）另關於玉里派出所積欠新格攝影社相片沖洗費部分，證人
      即新格攝影社負責人彭達光於檢察官偵訊時證稱：「（甲○○到你店裡領取相片是否都是以分期付款方式付款？）
      都是分次給付，每次都是他自己來付款」等語（見上開偵
      查卷第87頁）。嗣於原審亦證稱：「（在庭被告甲○○是
      否曾經去洗照片及結帳的情形？）有。他們每個月會來先
      看帳目，總額多少錢，就由總務來結帳」、「（玉里派出
      所結欠款項，是否曾經由非警員之第三人支付的情形？）
      沒有」、「（在庭被告乙○○有無曾經到你店裡支付玉里
      派出所的照片款項？）沒有，我不認識他」、「（玉里派
      出所是否曾經累積積欠照相費用 2萬多元？）有一段時間
      沒有付款，後來也沒有一次付清的，例如說他們有時候會
      先付2千或3千元等。付帳的人是總務甲○○」、「（有無
      曾經非警員到你照相館付清 2萬元？）沒有」等語（見原
      審卷二第60頁、第61頁）。足見被告乙○○並未曾替玉里
      派出所支付積欠新格攝影社之相片沖洗費 2萬元，雖被告
      丙○○於東機組詢問時證稱：當時乙○○告訴伊玉里派出
      所總務甲○○向他要 2萬多元洗相片費用云云（見95年他
      字第276號卷第200頁反面）；然從上開通訊監察譯文中，
      被告乙○○並未提到係被告甲○○要求其支付 2萬多元的
      沖洗相片費，被告丙○○如何知悉係被告甲○○提出上開
      要求？且參以該相片沖洗費係玉里派出所因公需要而積欠
      ，由花蓮縣警察局玉里分局每月撥付之辦公費用中支出，
      被告甲○○雖負責玉里派出所總務之工作，然並無必要以
      自己的錢負擔該相片沖洗費之理？且據證人林政穎於東機
      組詢問時證稱：伊自94年12月16日接替被告甲○○負責之
      廳舍管理及總務業務，交接時還欠新格攝影社 2萬元、影
      印機廠商6千元等語（見上開偵查卷第54頁反面、第55 頁
      反面）。可見被告甲○○將總務業務交接時並無須將積欠
      廠商之費用結清，實難認其有要求被告乙○○代其清償沖
      洗相片費用之必要或動機，且被告乙○○亦否認被告甲○○有向其要求支付上開沖洗相片費用，並於東機組陳稱：
      伊故意向丙○○「哭窮」，所以那些內容都是騙丙○○的
      等語（見上開偵查卷第17頁）。是自難以同案被告丙○○
      於東機組之供述，遽認被告甲○○有要求、期約或收受上
      開不正利益之犯行。
四、綜上所述，本件公訴人所舉證據，在客觀上尚未達得以確信
    被告甲○○確有公訴意旨所指犯行之程度，而有合理之懷疑
    存在。本院復查無他積極之證據，足資認定被告甲○○確有
    公訴人所指之犯行，原審因依首開規定諭知被告甲○○無罪
    之判決，經核洵無不合。檢察官此部分之上訴意旨，或仍憑
    己見，或以推測之詞，就原判決證據取捨及判斷證據證明力
    之職權行使，泛指原判決不當，核無理由，應予駁回。
據上論斷，應依刑事訴訟法第369條第1項前段、第364條、第368
條、第299條第1項前段，貪污治罪條例第4條第1項第5款、第7條
、第10條第1項、第12條第1項、第17條，刑法第2條第1項前段、
第11條，修正前刑法第56條，中華民國九十六年罪犯減刑條例第
2條第1項第3款、第7條、第14條，判決如主文。
本案經檢察官丁○○到庭執行職務。
中    華    民    國    97    年    12    月    30    日
                        審判長法  官  何方興
                              法  官  林鳳珠
                              法  官  林德盛
以上正本證明與原本無異。
如不服本判決應於收受送達後10日內向本院提出上訴書狀，其
未敘述上訴理由者，並得於提起上訴後10日內本院補提理由書
（均須按他造當事人之人數附繕本）「切勿逕送上級法院」。
(本判決除乙○○賭博罪部分不得上訴外，均得上訴）
                              書記官  劉妙娘
中    華    民    國    97    年    12    月    30    日
附表：扣案物品清冊
編號    物品名稱            數量
1       撲克牌              肆副
2       骰  子              拾貳個
3       骨  牌              壹盒
4       骨  牌              壹盒
5       麻  將              壹盒
6       麻  將              壹盒
7       麻  將              壹盒
8       麻  將              壹盒
9       記錄字跡紙板        壹張
10      記錄字跡紙板及紙條  貳張
11      記事本（一）        壹冊
12      記事本（二）        壹冊
13      記事本（三）        壹冊
附錄    本判決論罪科刑法條：
貪污治罪條例第4條：
有下列行為之一者，處無期徒刑或十年以上有期徒刑，得併科新
台幣一億元以下罰金：
一、竊取或侵占公用或公有器材、財物者。
二、藉勢或藉端勒索、勒徵、強占或強募財物者。
三、建築或經辦公用工程或購辦公用器材、物品，浮報價額、數
    量、收取回扣或有其他舞弊情事者。
四、以公用運輸工具裝運違禁物品或漏稅物品者。
五、對於違背職務之行為，要求、期約或收受賄賂或其他不正利
    益者。
前項第一款至第四款之未遂犯罰之。
貪污治罪條例第7條：
有調查、追訴或審判職務之人員，犯第4條第1項第5款或第5條第
1項第3款之罪者，加重其刑至二分之一。
貪污治罪條例第11條第1項
對於第二條人員，關於違背職務之行為，行求、期約或交付賄賂
或其他不正利益者，處一年以上七年以下有期徒刑，得併科新臺
幣三百萬元以下罰金。
刑法第268條：
意圖營利，供給賭博場所或聚眾賭博者，處3年以下有期徒刑，
得併科3千元以下罰金。


司法院資訊處製作；財團法人民間司法改革基金會備份。
